臺灣宜蘭地方法院刑事判決
111年度易字第217號
公  訴  人  臺灣宜蘭地方檢察署檢察官
被      告  張俊凱


上列被告因違反醫療法等案件，經檢察官提起公訴（111年度醫
偵字第3號），本院判決如下：
    主  文
張俊凱犯醫療法第一百零六條第三項妨害醫事人員執行醫療業務
罪，處有期徒刑貳月，如易科罰金，以新臺幣壹仟元折算壹日。
    犯罪事實
一、張俊凱於民國111年2月5日13時10分許，在宜蘭縣○○市○○路○
    段000號之仁愛醫院內，其明知該醫院之藥師林鼎超為醫療
    法第10條第1項所規定依法執行醫療業務之醫事人員，因不
    滿藥師發給藥物之細故，而基於妨害醫事人員執行醫療業務
    及恐嚇危害安全之犯意，在該醫院內與護理師陳美詩對話時
    ，在櫃檯處藥師林鼎超亦可聽聞，竟口出「你死不承認，你
    是要我打到你承認......有時候暴力才能解決問題」等加害
    生命、身體之言語，恐嚇林鼎超致生危害於安全，並妨害藥
    師林鼎超執行醫療業務。
二、案經林鼎超訴由宜蘭縣政府警察局宜蘭分局報告臺灣宜蘭地
    方檢察署檢察官偵查起訴。　
    理  由
壹、證據能力部分：　
一、被告張俊凱主張：告訴人即證人林鼎超提出之錄音、錄影檔
    案，是在未告知伊、伊不知情之情況下被側錄，內容僅擷取
    部分對話，僅有片段並不完整，有違證據取得之合法性，伊
    不同意有證據能力云云。惟按私人錄音、錄影之行為，雖應
    受刑法第315條之1與通訊保障及監察法第29條第3 款之規範
    ，但其錄音、錄影所取得之證據，則無證據排除法則之適用
    。蓋我國刑事訴訟程序法（包括通訊保障及監察法）中關於
    取證程序或其他有關偵查之法定程序，均係以國家機關在進
    行犯罪偵查為拘束對象，對於私人自行取證之法定程序並未
    明文。私人就其因被追訴犯罪而為蒐集有利證據之情事，除
    得依刑事訴訟法第219條之1至第219條之8有關證據保全規定
    ，聲請由國家機關以強制處分措施取證以資保全外，其自行
    從事類似任意偵查之錄音、錄影等取證之行為，既不涉及國
    家是否違法問題，則所取得之錄音、錄影等證物，如其內容
    具備任意性者，自可為證據（最高法院108年度台上字第210
    1號判決意旨參照）。本件證人林鼎超提出之錄音、錄影檔
    案，並非偵查機關違法取得，屬私人取證之行為，而被告對
    於該錄音、錄影檔案內容確實係其當日在仁愛醫院內與院內
    醫護人員間之對話並未爭執（見本院卷第55頁）。且上開取
    證方式，係在仁愛醫院內之不特定人均得以共見共聞之公開
    場所，就被告當日之所為，醫院之工作人員當場以手機錄音
    、錄影存證，而非非公開之活動、言論，顯無違法取證之情
    形。又依上開錄音、錄影內容觀之，係就案發現場對話之錄
    音、錄影，並無何人以脅迫、利誘及誘導之方式，取得被告
    之錄影，當非屬私人間不法取證。復經本院勘驗錄影檔案結
    果，該等對話內容前後語意連貫，並無遭剪接或有中斷之情
    事，且係依法定程式於筆錄中記載當庭實施之勘驗經過，並
    製有勘驗筆錄在卷可稽（見本院卷第50-54頁），應認前開
    錄音、錄影檔案有證據能力，譯文則應以本院勘驗筆錄為準
    。被告認上開錄影檔案無證據能力云云，容有誤會。
二、本案判決所引用具傳聞性質之各項證據資料，因檢察官、被
    告於本院準備程序、審理中均未聲明異議，本院審酌該等證
    據資料作成之情況，核無違法取證或其他瑕疵，且與待證事
    實有關連性，認為適當得為證據，依刑事訴訟法第159條之5
    規定，均有證據能力。
三、又本院所引之非供述證據部分，經查並非違法取得，亦無依
    法應排除其證據能力之情形，應有證據能力。　
貳、實體部分：
一、認定犯罪事實所憑證據及理由：
    訊據被告張俊凱固坦承於上開時、地在仁愛醫院內，因上述
    細故發生爭執，當時口出「你死不承認，你是要我打到你承
    認......有時候暴力才能解決問題」等言語，然矢口否認有
    何上恐嚇、妨害醫事人員執行醫療業務之犯行，辯稱：伊不
    是對藥師講那些話，因為當時藥師不在現場，伊那時只是比
    喻，伊是對護理師抱怨，沒有針對任何人云云。經查：
  ㈠被告於上開時、地在仁愛醫院內，不滿藥師發給藥物之細故
    ，因而口出「你死不承認，你是要我打到你承認......有時
    候暴力才能解決問題」等言語之事實，為被告所不否認，並
    經證人陳美詩於本院審理時證稱：伊是值班的主管，因為有
    發生糾紛，工作人員就打值班的電話叫伊去處理。當時被告
    講話的音量很大聲，林鼎超在發藥櫃檯，應該聽得到，因為
    大家都在同一個平面，又是在10步以內的距離。被告有對伊
    說「你死不承認，你是要我打到你承認......有時候暴力才
    能解決問題」等言語，被告所說的「你」是指在庭的林鼎超
    等語（見本院卷第59頁）。證人林鼎超於偵查中證稱：當天
    伊在發藥櫃檯值班，伊看到被告到批價櫃檯，向櫃檯人員抱
    怨給藥的事情，所以伊就走到批價櫃檯，然後被告一看到伊
    就暴怒，就說是伊給藥的，然後指責伊為甚麼沒跟被告說要
    打針，要伊走出來面對他，伊看到藥袋之後，發現發藥的人
    蓋的是謝敏達的印章，伊就跟被告解釋說發藥的人不是伊，
    而且藥袋上發藥的時間伊在休息，所以根本不是伊發藥的，
    被告對伊說「不承認要打到你承認為止」，當時值班主管跟
    被告說暴力不能解決問題，被告還回說「傷害我也不是賠不
    起，有時候就是要暴力才能解決問題，剛剛沒有打他兩巴掌
    算客氣」等語明確（見偵卷第12頁背面）。上述證人陳美詩
    、林鼎超之證述與證人謝敏達於警詢、偵查中證述案發當日
    之情節大致相符，且經本院當庭勘驗監視錄影畫面、醫院工
    作人員拍攝之手機錄影檔案屬實，有本院111年8月26日勘驗
    筆錄1份附卷可稽（見本院卷第49-54頁），此部分事實，首
    堪認定。
  ㈡被告雖辯稱：伊是對護理師抱怨，沒有針對任何人云云，然
    綜觀證人陳美詩、林鼎超前揭證述、勘驗筆錄內容，可見被
    告雖然是在與證人陳美詩對話時口出恐嚇話語，然被告當時
    情緒激動具有相當音量，證人林鼎超在一旁櫃檯處當可聽聞
    ，此亦經證人陳美詩證述明確。再者，被告當日係認為擔任
    藥師之證人林鼎超在其領藥之過程有疏乎而心生不滿，因此
    被告出言「你死不承認，你是要我打到你承認......有時候
    暴力才能解決問題」」等語，其中被告所稱「你」，明顯是
    指向特定對象，而被告因情緒憤怒而說出上揭言詞，參酌勘
    驗結果之前後文及脈絡，被告顯係針對其不滿之對象林鼎超
    無訛，被告辯稱沒有針對任何人云云，尚難採信。
  ㈢證人林鼎超領有合格之藥師執照（見警卷第51頁），案發當
    時於仁愛醫院內執業，屬正在從事醫療業務一環，復依證人
    林鼎超於警詢中證述：伊被被告叫過去斥責，導致這段期間
    發藥櫃檯沒有人，雖然當下伊沒有看到其他病人，但是該處
    是候診大廳為醫院進出的要道，有病患要領藥或進來看病一
    定都會影響到；被告對伊這樣的斥責方式造成伊心生畏懼，
    每天上班都會害怕是否被被告回診遇到等語明確（見警卷第
    13頁）。又被告口出「你死不承認，你是要我打到你承認..
    ....有時候暴力才能解決問題」」等言語，其所傳達加害他
    人生命、身體之惡害通知，客觀上已足使與證人林鼎超立於
    相同處境之一般人感到畏懼。綜上，被告於案發時之言行已
    造成證人林鼎超心生畏怖，且證人林鼎超原本執行之醫療業
    務，已因被告恐嚇行為，造成客觀上之妨害。被告所為，已
    該當對醫事人員為恐嚇，妨害執行醫療業務之要件，洵堪認
    定。
  ㈣至被告要求勘驗仁愛醫院發藥櫃檯之監視器錄影內容，欲證
    明藥師檢藥過程有疏失，被告因此方與藥師爭辯云云，惟上
    開辯解應屬被告本案妨礙醫療業務行為之犯罪動機，況且對
    於醫事人員醫療行為縱認有何不當之處，均應循法定程序救
    濟，非得作為對執行醫療業務人員施恐嚇行為之正當理由。
    是被告請求調查上述監視器錄影內容，以資證明藥師檢藥過
    程之缺失，要與本件犯罪之構成與否無涉，顯無調查之必要
    。
  ㈤綜上所述，被告所辯上情，不足採信。本件事證明確，被告
    恐嚇及妨害醫療業務執行犯行，洵堪認定，應予依法論科。
二、論罪科刑：
  ㈠核被告所為，係犯刑法第305條之恐嚇危害安全罪、醫療法第
    106條第3項之妨害醫事人員執行醫療業務罪。又被告所犯上
    開2罪，係一行為觸犯數罪名，應依想像競合之規定，從一
    重之妨害醫事人員執行醫療業務罪處斷。
  ㈡爰審酌被告至醫院就醫，卻不思尊重醫療專業及維護醫療環
    境，未循正當途徑反應意見，竟以口語方式恫嚇告訴人林鼎
    超，妨害醫療業務之正常運作，損害醫病關係，間接影響其
    他病患權益，所為實不足取；暨被告妨害醫療業務執行之程
    度，犯罪後多所避重就輕，未見悔意，及被告於本院審理時
    ，自陳宜蘭農工畢業之學歷，從事團購業，月收入約新臺幣
    3萬元，離婚，父母、1名子女賴其扶養之家庭經濟生活狀況
    等一切情狀，量處如主文所示之刑，並諭知易科罰金之折算
    標準。
據上論斷，應依刑事訴訟法第299條第1項前段，醫療法第106條
第3項，刑法第11條前段、第305條、第55條、第41條第1項前段
，刑法施行法第1 條之1第1項，判決如主文。
本案經檢察官黃正綱提起公訴，經檢察官曾尚琳到庭執行職務。
中　　華　　民　　國　　111 　年　　9 　　月　　23　　日
                  刑事第四庭  法  官  楊心希
以上正本證明與原本無異。
如不服本判決應於收受送達後二十日內向本院提出上訴書狀，並
應敘述具體理由；其未敘述上訴理由者，應於上訴期間屆滿後二
十日內向本院補提理由書(均須按他造當事人之人數附繕本)「切
勿逕送上級法院」。
                              書記官  邱淑秋
中　　華　　民　　國　　111 　年　　9 　　月　　23　　日
附錄論罪科刑法條：
◎醫療法第106條
違反第 24 條第 2 項規定者，處新臺幣 3 萬元以上 5 萬元以
下罰鍰。如觸犯刑事責任者，應移送司法機關辦理。
毀損醫療機構或其他相類場所內關於保護生命之設備，致生危險
於他人之生命、身體或健康者，處 3 年以下有期徒刑、拘役或
新臺幣 30 萬元以下罰金。
對於醫事人員或緊急醫療救護人員以強暴、脅迫、恐嚇或其他非
法之方法，妨害其執行醫療或救護業務者，處 3 年以下有期徒
刑，得併科新臺幣 30 萬元以下罰金。
犯前項之罪，因而致醫事人員或緊急醫療救護人員於死者，處無
期徒刑或 7 年以上有期徒刑；致重傷者，處 3 年以上 10 年以
下有期徒刑。
◎中華民國刑法第305條
以加害生命、身體、自由、名譽、財產之事恐嚇他人，致生危害
於安全者，處2年以下有期徒刑、拘役或9千元以下罰金。